最高法院刑事判決　　　　　　　　　　　　　　　八十七年度台上字第一五八○號
　　上　訴　人　甲○○
　　選任辯護人　田平安律師
右上訴人因違反藥事法案件，不服台灣高等法院台南分院中華民國八十五年十一月二
十一日第二審判決（八十五年度上訴字第一○七四號，起訴案號：臺灣台南地方法院
檢察署八十四年度偵字第九五四二號），提起上訴，本院判決如左：
    主  文
上訴駁回。
    理  由
按刑事訴訟法第三百七十七條規定：上訴於第三審法院，非以判決違背法令為理由，
不得為之。是提起第三審上訴，應以原判決違背法令為理由，係屬法定要件。且必須
依據卷內資料為具體之指摘，並足據以辨認原判決已具備違背法令之形式，始屬相當
。本件原判決維持第一審論處上訴人甲○○連續製造偽藥罪刑之判決，駁回其在第二
審之上訴。係依憑上訴人之自白，證人吳昇哲、陳明峰之證述，卷附行政院衛生署藥
物食品檢驗局民國八十四年九月十六日藥檢壹字第八四一五一○八號及八十四年十二
月二十二日藥檢壹字第八四二○七二二號檢驗成績書，行政院衛生署八十四年十二月
五日衛署藥字第八四○六○一九○號、八十五年三月五日衛署藥字第八五○○八五二
四號及八十五年十月十六日衛署藥字第八五○五○○七九號函，暨扣案已分裝「DORM
ICUM」注射液四十七瓶、空瓶四瓶及自陳明峰身上查獲之注射液一瓶等證據資料，而
為論斷，已敘述其所憑之證據及認定之理由。並說明依台灣高等法院檢察署法醫中心
研判意見報告，本案無法確定吳明勳、王慧玓之死亡與上訴人分裝販售之「DORMICUM
」注射液間，有因果關係存在，起訴法條應予變更。而以上訴人辯稱：其為合法藥師
，為因應顧客需求，將衛生署核准之「DORMICUM」注射液分裝出售，分裝所用之空瓶
既無標籤，亦無密封瓶蓋，非屬製造、販賣偽藥；且藥品製造須有工廠，並應有主管
機關核定之外盒、標籤及仿單，與分裝出售不同，不能因其分裝而使合法藥品變成偽
藥等語，係卸責之詞，委無足採，在理由內依據卷證資料詳加指駁。從形式上觀察，
原判決並無違背法令之情形存在。按認事採證係屬事實審法院之職權，苟無違背證據
法則，自不能指為違法。而藥品之製造，除應領有工廠登記證，並符合優良藥品製造
標準外，尚須檢附相關資料，向行政院衛生署申請核發藥品許可證後，始得製造。在
藥品製造過程中，注射液之分裝，必須有最嚴格之管制，亦即應符合優良藥品製造規
範，在無菌之環境下操作分裝、充填；藥商擅自將注射液充填入新瓶，不僅易受污染
，且非無菌充填，應認屬製造行為。不論其自行分裝之注射液為全劑量或藥量減半，
供注射或口服，均屬未經核准擅自製造之「偽藥」，已迭據藥政最高主管機關行政院
衛生署函敘甚詳，原判決據以認定上訴人製造及販賣偽藥，自無違法可言。又陳明峰
於檢察官偵查時，已明確證稱其係八十四年十一月間向上訴人購買上開注射液（見一
○八四號偵卷八十五年一月二十四日、一月二十五日筆錄），復有從其身上查獲之注
射液一瓶可稽，原審未再傳喚該證人訊問，不能指為違法。至上訴人經營之藥店名稱
，係「金德藥局」或「金德西藥房」，顯與論罪科刑無涉。而扣案已分裝「DORMICUM
」注射液四十七瓶，係警方於八十四年八月二十九日上午十一時十分許，在上訴人之
藥房內搜索查獲，有搜索扣押筆錄可按（見九五四二號偵卷第十三頁）。原判決誤係
同年七月二十四日下午三時許搜獲，固有違誤，然顯然對於判決無影響，依刑事訴訟
法第三百八十條規定，不得為第三審上訴之理由。上訴意旨，置原判決所為明白論斷
於不顧，徒憑己見，對原審採證認事之職權行使，及原判決已詳加說明指駁之事項，
任意指為違法，殊非適法之第三審上訴理由。其上訴違背法律上之程式，應予駁回。
據上論結，應依刑事訴訟法第三百九十五條前段，判決如主文。
中      華      民      國    八十七    年      五      月      七      日
                              最高法院刑事第六庭
                                  審判長法官  黃  劍  青
                                        法官  劉  敬  一
                                        法官  林  增  福
                                        法官  邵  燕  玲
                                        法官  張  清  埤
      右正本證明與原本無異
                                              書  記  官
中      華      民      國    八十七    年      五      月     十三     日
